【裁判字號】    98,訴易,42
【裁判日期】    980728
【裁判案由】    侵權行為損害賠償
【裁判全文】
臺灣高等法院民事判決                  98年度訴易字第42號
原      告  甲○○
訴訟代理人  毛英富律師
複代理人    顏靖月律師
被      告  乙○○
訴訟代理人  吳茂榕律師
            粘舜權律師
上一人
複代理人    丙○○
上列當事人間因刑事附帶民事訴訟請求侵權行為損害賠償事件，
經刑事庭裁定移送前來（97年度附民字第246號），本院於中華
民國98年7月7日言詞辯論終結，判決如下：
    主  文
被告應給付原告新臺幣壹拾萬伍仟參佰柒拾元，及自民國97年12
月19日起至清償日止，按年息百分之五計算之利息。
原告其餘之訴駁回。
訴訟費用由被告負擔十分之一，餘由原告負擔。
    事實及理由
一、原告主張：被告因懷疑其設置於排水溝內之水管遭伊傾倒油
    漆污染，遂於民國（下同）96年2月25日9時許，駕駛自小客
    車前往伊住處理論，被告出口惡言謾罵而發生口角爭執，被
    告竟持其所有預藏之鐮刀1支朝伊之頭部「由上而下」揮砍
    ，伊閃躲不及遭砍中頭部血流不止，受有頭部創傷併頭皮7
    公分撕裂傷、雙前臂擦傷及左前臂挫傷等傷害。案經台灣板
    橋地方法院檢察署檢察官偵查起訴，嗣經本院撤銷原判決改
    以傷害罪判處被告有期徒刑6月，減為有期徒刑3月，如易科
    罰金，以新台幣（下同）1000元折算一日確定在案，被告應
    負侵權行為損害賠償責任。又被告係故意傷害原告，並非正
    當防衛，亦無過失相抵原則或抵銷之適用。爰依民法第184
    條第1項、第193條第1項、第195條第1項規定，請求被告賠
    醫療費用5370元及精神慰撫金100萬元。為此求為被告應給
    付原告100萬5370元，及自刑事附帶民事訴訟起訴狀繕本送
    達翌日即97年12月19日起至清償日止，按年息5%加付法定遲
    延利息之判決。
二、被告則以：伊確係遭原告毆打後欲躲進車內時又遭原告追打
    ，受有頭部創傷、左臉左眼挫傷、右胸下背左臀挫傷及左手
    肘擦挫傷，伊係躲進車內時，見車後座工具袋內有一把鐮刀
    ，順勢抵擋原告，並非故意致原告受傷，而係以防衛之意思
    為正當防衛行為，自不須就原告之受傷負損害賠償責任。且
    倘非原告持續追打伊，伊不會因要躲避原告之攻擊而以手邊
    之工具為反擊，應可認原告就其受傷之結果自亦與有過失，
    依衡平原則應有過失相抵之適用。且伊係台北工專補校畢業
    ，於電信訓練所上班，目前已退休，無收入。原告請求精神
    慰撫金100萬元顯屬過高應予酌減，另抵銷伊主張50萬元之
    精神賠償及過失相抵10萬元，已不必再賠償等語，資為抗辯
    。並答辯聲明：原告之訴駁回。
三、兩造不爭執之事實：
  (一)本件兩造前互控傷害均經台灣板橋地方法院檢察署檢察官96
    年度偵字第1451號起訴書以傷害罪嫌提起公訴，嗣經本院刑
    事庭以97年度上訴字第5646號刑事判決均認定傷害罪成立，
    改判處被告有期徒刑6月，減為有期徒刑3月，如易科罰金，
    以新台幣1000元折算一日；另判處原告拘役40日，減為拘役
    20日，如易科罰金，以新台幣1000元折算一日，均已判決確
    定在案。
  (二)原告支出醫療費用5370元。
四、兩造協商確認之爭點：
  (一)被告是否正當防衛？
  (二)原告請求精神損害賠償100萬元是否過高？應否酌減？
  (三)被告得否主張過失相抵？
  (四)被告得否主張抵銷？
五、本件爭執點及本院之判斷：
  (一)本件原告主張：被告於96年2月25日9時許在伊住處，持鐮刀
    砍中伊頭部血流不止，致伊受有頭部創傷併頭皮7公分撕裂
    傷、雙前臂擦傷及左前臂挫傷，業據其提出診斷書為證，並
    經本院97年度上訴第5646號刑事判決認定，且判處罪刑在案
    ，有刑事案卷及判決為憑。被告抗辯係正當防衛云云，與前
    開事證不符，顯不足採。
  (二)本件雙方互毆乃雙方互為侵權行為，與雙方行為為損害之共
    同原因者有別，無民法第217條過失相抵原則之適用（最高
    法院68年度台上字第967號判決意旨可資參照），被告抗辯
    原告亦應負賠償責任主張減免，自不足採。又因故意侵權行
    為而負擔之債，其債務人不得主張抵銷，民法第339條定有
    明文。本件被告係故意傷害原告，既基於傷害之故意，不法
    傷害原告之身體，致負有侵權行為損害賠償債務，被告是否
    確遭原告毆打成傷而對原告亦有支出醫療費用及精神撫慰金
    請求權，均不得對原告主張抵銷。是被告抗辯過失相抵或抵
    銷，均無足取。
  (三)原告主張支出醫療費用5370元，業據提出醫療單據為憑，且
    為被告所不爭執，堪信為真實。至精神慰藉金部分，查原告
    頭部確有二道刀傷之痕跡，有照片（見本院刑案卷第42頁）
    ，肉體、精神確受極大痛若，本院斟酌實際情況，及兩造之
    身分、地位、經濟能力等，認為原告請求100萬元，尚嫌過
    高，應予核減為10萬元，方屬公允，逾此數額之請求，為無
    理由。
  (四)從而，原告基於侵權行為之損害賠償請求權，請求被告賠償
    原告10萬5370元，及自97年12月19日起至清償日止，依法定
    利率計算之遲延利息部分，洵屬正當，應予准許。逾此部分
    所為之請求，為無理由，應予駁回。
七、本件事證已臻明確，兩造其餘之攻擊防禦方法及所提證據，
    經審酌後認均無礙判決之結果，爰不予一一論述。
八、據上論結，本件原告之訴，為一部有理由，一部無理由，依
    民事訴訟法第79條，判決如主文。
中    華    民    國    98    年    7    月    28      日
                    民事第五庭
                        審判長法  官  魏麗娟
                              法  官  陳博享
                              法  官  梁宏哲
正本係照原本作成
不得上訴。
中    華    民    國    98    年    7     月    29    日
                              書記官  林麗觀


司法院資訊處製作；財團法人民間司法改革基金會備份。
